【裁判字號】    95,簡上,140
【裁判日期】    950606
【裁判案由】    清償債務
【裁判全文】
臺灣臺北地方法院民事判決             95年度簡上字第140號
上  訴  人  丙○○○銀行股份有限公司
法定代理人  乙○○
訴訟代理人  甲○○
被上訴人    丁○○
上列當事人間請求清償債務事件，上訴人對於中華民國94年12月
29日本院新店簡易庭94年北簡字第38668號第一審判決提起上訴
，本院於中華民國95年5月23日言詞辯論終結，判決如下：
    主  文
原判決關於駁回上訴人後開第二項之訴部分與關於上訴部分之訴
訟費用之裁判廢棄。
被上訴人應與原審共同被告楊清宏連帶給付上訴人新台幣柒萬肆
仟肆佰參拾壹元及自民國94年5月22日起至清償日止，按週年利
率百分之二十計算之利息。
第一審關於上訴部分訴訟費用由被上訴人與原審共同被告楊清宏
連帶負擔，第二審訴訟費用由被上訴人負擔。
    事  實
甲、上訴人方面：
一、聲明：(一)原判決關於駁回後開第(二)項聲明部分廢棄。(二)前開
    廢棄部分，被上訴人應與原審被告楊清宏連帶給付上訴人新
    台幣（下同）74,431元，及自民國（下同）94年5月22日起
    至清償日止，按年息20%計算之利息。
二、陳述：除與原審判決書所載者相同茲予引用外，補稱：被上
    訴人為附卡持卡人（正卡持卡人為楊清宏，卡號0000-0000-
    0000-0000），而兩造間系爭信用卡申請表格聲明欄內，以
    字體明顯清晰載明，正卡及附卡人應連帶負責給付信用卡帳
    戶之正、附卡之一切欠款，被上訴人亦於申請書上簽章同意
    上開條款，依私法自治原則，被上訴人自應受該約定之拘束
    ；原審法院認附卡持卡人無須就正、附卡債務與正卡持卡人
    負連帶清償之責，即無理由。又附卡持卡人可依附於正卡持
    卡人之資力，取得超過其自身資力可獲得之信用額度，就其
    獲得擴張信用額度之利益另負擔連帶清償信用卡債務之義務
    ，並非無據，是上訴人與被上訴人就前項連帶清償之約定，
    無違反誠信原則，及顯失公平之處。且發卡銀行相較於附卡
    持卡人（通常為正卡持卡人之親友等）對於正卡持卡人之消
    費額度及信用額度等風險控管之可能性更高，而藉著前開連
    帶清償之約定，不僅可使造成此一風險者同時承擔該風險，
    亦可使附卡持卡人兼顧正卡持卡人事實上之資力，更加審慎
    使用該信用額度，達事前風險控管之效果。是原審以為前開
    連帶清償之約款因違反誠實信用原則，顯失公平而無效，並
    無理由。故被上訴人應給付其使用附卡消費積欠之款項如聲
    明第二項所示。
三、證據：援用原審之立證方法，並補提出全部消費明細表、完
    全抵充後消費明細表各一件為證。
乙、被上訴人方面：被上訴人未於言詞辯論期日到場，亦未提出
    書狀作何聲明或陳述。
    理  由
一、程序上事項：被上訴人經合法通知未於言詞辯論期日到場，
    核無民事訴訟法第386條所列各款情形，應依上訴人之聲請
    ，由其一造辯論而判決。
二、上訴人上訴主張兩造間簽立信用卡契約，被上訴人明示同意
    就正、附卡持有人對信用卡消費記帳款應負連帶給付責任，
    故被上訴人持附卡記帳消費欠款自應與正卡持卡人楊清宏負
    連帶清償之責；同時兩造間信用卡契約並未違反誠信原則，
    故上訴人依信用卡契約，自得請求被上訴人與楊清宏（原審
    判決後未上訴）連帶給付附卡消費款74,431元及自94年5月
    22 日起至清償日止，按週年利率20%計算之利息。
三、上訴人主張之下開事實，業據上訴人提出與所述相符之信用
    卡申請書、信用卡帳單、約定條款、消費明細表等在卷可稽
    ，被上訴人未到庭陳述，亦未提出書狀為何答辯，是自堪信
    上訴人之主張為真實。
（一）原審共同被告楊清宏以被上訴人丁○○為附卡申請人，於
      85年1月27日與上訴人成立信用卡契約，嗣經升等及調整
      額度後，於92年6月1日升等為威士白金卡；被上訴人依兩
      造間信用卡契約領用附卡（卡號：0000-0000-0000-0000
      ），楊清宏則領用正卡（卡號：0000-0000-0000-0000）
      至各特約商店記帳消費。又依兩造間信用卡契約約款第3
      條約定，正、附卡持卡人就其各別使用信用卡所生應付帳
      款互負連帶清償責任。
（二）楊清宏自94年5月1日起即未依上開信用卡契約約定繳款，
      計積欠102,483元及自94年5月22日起至清償日止，按年息
      20%計算之利息。
（三）上開金額經計算正卡持卡人記帳消費金額為28,052元，附
      卡持卡人記帳消費金額為74,431元。
四、上訴人僅就附卡持卡人即被上訴人持附卡至各特約商店記帳
    消費欠款，應與正卡持卡人楊清宏負連帶清償之責部分提起
    上訴，是本件應審酌上訴人主張依兩造間信用卡契約約定，
    請求被上訴人就其持附卡消費金額與原審被告楊清宏負連帶
    清償責任是否有理由？經查：
（一）被上訴人在信用卡申請書上親自簽名，同意遵守信用卡約
      款，經上訴人審核後發給信用卡附卡，嗣被上訴人再持上
      訴人發給之附卡至各特約商店消費記帳，並由上訴人依約
      先向各特約商店代清償；故上訴人主張兩造間確有成立信
      用卡契約之合意，同時被上訴人以實際使用信用卡行為再
      次確認兩造間存有信用卡契約等語，本足採據。參考信用
      卡契約具有民法委任契約與消費借貸契約性質之混合契約
      之特性，本件上訴人主張依據兩造間信用卡契約約定，請
      求被上訴人應給付其持附卡消費記帳款項及依契約約定之
      利息，即74,431元及自94年5月22日起至清償日止，按週
      年利率20%計算之利息，即有理由。
（二）次查依照社會大眾對信用卡契約之認知等情事，並參考民
      法第161條第1項：「依習慣或依其事件之性質，承諾無須
      通知者，在相當時期內，有可認為承諾之事實時，其契約
      為成立。」即「意思實現」法理，及民法第166條之1第2
      項規定「未依前項規定公證之契約，如當事人已合意為不
      動產物權之移轉、設定或變更而完成登記者，仍為有效。
      」有關不動產物權行為「瑕疵治癒」法理，更足確認兩造
      間確存在信用卡契約關係，而被上訴人有依約支付其持附
      卡記帳消費之款項義務。
（三）末查附卡持卡人就其持有附卡記帳消費，由發卡銀行先代
      墊後，轉向附卡持卡人請求清償之約定，並未對附卡持卡
      人不利亦未顯失公平，又與一般民眾普遍對信用卡使用目
      的之認知相符，未加重附卡持卡人之責任，又不會發生附
      卡持卡人負擔不可預見及不能控制債務之風險；同時發卡
      銀行依信用卡契約對附卡持卡人應為給付，亦與附卡持卡
      人之對待給付義務相當；是上訴人陳稱兩造間附卡信用卡
      約定條款，即附卡持卡人應負清償附卡持卡人自行消費款
      項之約定，並未違反消費者保護法第12條之反平等互惠及
      誠實信用原則，自屬有據。從而上訴人依據兩造間有效之
      信用卡契約約定，請求被上訴人（附卡持卡人）給付如上
      述附卡消費款，於法有據。
（四）退步言，縱認二造間信用卡契約關係不存在，惟本件被上
      上訴人持附卡消費部分金額業經上訴人代墊後，核與民法
      不當得利規定似相當，被上訴人似仍應對上訴人負給付之
      義務，始與公平及誠信原則相當，亦應附此敘明。
五、綜上，上訴人主張依信用卡法律關係，請求被上訴人與原審
    被告楊清宏連帶給付其持附卡記帳消費金額74,431元及自94
    年5月22日起至清償日止，按週年利率20%計算之利息，為有
    理由，應予准許。原審就此部分為上訴人敗訴之判決，尚有
    未洽。上訴意旨指摘原判決此部分不當，求予廢棄改判，為
    有理由，爰由本院予以廢棄改判，如主文第二項所示。
六、據上論結，本件上訴為有理由，依民事訴訟法第436條之1第
    3項、第463條、第385條第1項、第450條、第78條、第85條
    第2項，判決如主文。
中    華    民    國    95    年    6    月     6     日
                 民事第四庭    審判長法官   林麗玲
                                     法官   林玲玉
                                     法官   洪遠亮
不得上訴
以上正本係照原本作成。
本件當事人須以本判決適用法律顯有錯誤為上訴理由時，始得於
本判決送達後二十日內向本院提出上訴狀，如已於本判決宣示後
送達前提起上訴者，應於判決送達後十日內補具上訴理由（均按
他造當事人之人數附繕本），並經本院許可後方得上訴最高法院
。
中    華    民    國    95    年    6     月    6     日
                                  書記官  柯金珠


司法院資訊處製作；財團法人民間司法改革基金會備份。
